【裁判字號】    95,上訴,1890
【裁判日期】    950731
【裁判案由】    毒品危害防制條例
【裁判全文】
臺灣高等法院刑事判決                95年度上訴字第1890號
上  訴  人  臺灣板橋地方法院檢察署檢察官
上  訴  人
即  被  告  甲○○
上列上訴人因被告毒品危害防制條例案件，不服臺灣板橋地方法
院94年度訴字第2818號，中華民國95年 4月28日第一審判決（起
訴案號：臺灣板橋地方法院檢察署94年度毒偵字第4092號、第55
65號、94年度核退毒偵字第2124號；併辦案號：同署95年度毒偵
字第2513號），提起上訴，本院判決如下：
    主  文
原判決撤銷。
甲○○連續施用第一級毒品，累犯，處有期徒刑壹年。扣案之第
一級毒品海洛因包（合計毛重陸點肆公克）、第一級毒品海洛
因殘渣袋個（毒品殘渣殘留於塑膠袋內，量微無法析離及秤重
）均沒收銷燬之、注射針筒伍支均沒收；又連續施用第二級毒品
，累犯，處有期徒刑捌月，扣案之第二級毒品安非他命貳包（合
計毛重玖點肆公克）均沒收銷燬之、安非他命吸食器貳個均沒收
。應執行有期徒刑壹年陸月。扣案之第一級毒品海洛因包（合
計毛重陸點肆公克）、第一級毒品海洛因殘渣袋個（毒品殘渣
殘留於塑膠袋內，量微無法析離及秤重）、第二級毒品安非他命
貳包（合計毛重玖點肆公克）均沒收銷燬之；注射針筒伍支、安
非他命吸食器貳個均沒收。
    事  實
一、甲○○前因違反毒品危害防制條例案件，經臺灣板橋地方法
    院以90年度訴字第1088號判決，其中施用第一級毒品部分判
    處有期徒刑10月，施用第二級毒品部分判處有期徒刑 7月，
    應執行有期徒刑1年3月確定；於民國（下同）92年10月29日
    假釋付保護管束，於93年2月3日保護管束期滿，未經撤銷假
    釋，前開有期徒刑以已執行完畢論。又因施用毒品違反毒品
    危害防制條例案件，經同院以89年度毒聲字第3216號裁定送
    勒戒處所觀察、勒戒，於89年6月5日執行完畢釋放，認無繼
    續施用毒品之傾向，由臺灣板橋地方法院檢察署檢察官以89
    年度毒偵字第3889號為不起訴處分確定；復施用毒品，經同
    院以89年度毒聲字第5920號裁定送勒戒處所觀察、勒戒後，
    認有繼續施用毒品之傾向，再經同院以90年度毒聲字第1718
    號裁定令入戒治處所施以強制戒治，而於91年 3月18日停止
    戒治付保護管束，並於同年 4月23日期滿。詎仍無法戒除毒
    癮，復於前開強制戒治執行完畢後 5年內，明知海洛因及安
    非他命業經公告列為毒品危害防制條例第2條之第1、2 級毒
    品，不得非法持有、施用，竟分別基於施用第1、2級毒品海
    洛因及安非他命之摡括犯意，自94年7月中旬某日起至94年8
    月12日止及95年3月25日，分別在臺北縣樹林市○○街78巷1
    弄 4號住處、臺北縣土城市○○○路97巷22號、臺北縣土城
    市○○街 1巷10號地下室及臺北縣新莊市○○路514巷105弄
    106號 4樓401室等處所內，海洛因以注射針筒施用之方法，
    安非他命則置於玻璃球吸食器內以火燒烤產生煙霧後吸食之
    方式，平均每日 1次，連續施用海洛因、安非他命多次，嗣
    於(一)94年 7月26日10時50分許，在臺北縣土城市○○○路97
    巷22號查獲，並扣得甲○○所有供施用之第1級毒品海洛因2
    包（合計毛重2.3公克）、第1級毒品海洛因殘渣袋 2個（殘
    渣殘留於塑膠袋內，量微無法析離及秤重）及甲○○所有供
    施用毒品所用之注射針筒4支、安非他命吸食器1個；(二)94年
    8月12日18時35分許，在臺北縣土城市○○街1巷10號地下室
    查獲，並扣得甲○○所有供施用之毒品第 1級毒品海洛因殘
    渣袋 1個（殘渣殘留於塑膠袋內，量微無法析離及秤重）、
    及甲○○所有供施用毒品所用之注射針筒1支。(三)95年3月25
    日23時許，在臺北縣新莊市○○路514巷105弄106號 4樓401
    室查獲，並扣得甲○○所有供施用之第1級毒品海洛因1包（
    毛重4.1公克）、第2級毒品安非他命2包（合計毛重9.4公克
    ）、及甲○○所有供施用毒品所用之安非他命吸食器 1個。
二、案經臺北縣政府警察局及臺北市政府警察局移請臺灣板橋地
    方法院檢察署檢察官偵查起訴暨移送併辦。
    理  由
一、訊據上訴人即被告甲○○於本院審理時坦承前開犯罪事實，
    而被告於94年7月26日、同年 8月12日及95年3月25日為警查
    獲後經採集其尿液送臺灣檢驗科技股份有限公司檢驗之結果
    ，確均呈鴉片類、安非他命類陽性反應，此有臺北縣政府警
    察局刑警隊偵辦毒品案件尿液代碼表、臺北市政府警察局偵
    辦毒品案件尿液檢體委驗單、臺北縣政府警察局新莊分局偵
    辦毒品案被移送者姓名及代碼對照表及臺灣檢驗科技股份有
    限公司94年8月11日、同年 8月27日、95年4月13日出具之濫
    用藥物檢驗報告各 1紙附卷可稽。次查，該檢驗中心係先以
    酵素免疫分析法（ EIA）篩驗，其尿液中海洛因代謝物嗎啡
    、安非他命濃度超出檢測範圍，再以氣相層析質普儀分析法
    （GC /MS）確認；其檢驗方法係以「氣相層析儀」先將物質
    氣化後，再經分析管分離，由於各種物質之沸點及對管柱之
    吸附力不同，在經過檢測器（Detector）測定後，表現出不
    同之滯留時間（ Retens ion time），以滯留時間來判斷係
    何種物質；再利用「質普儀」為檢測器，將物質撞擊成碎片
    ，記錄其質譜圖。因每個化合物之鍵結能力不同，故不同之
    物質會有其特定之質譜圖，因此在物質之判斷上有如指紋之
    鑑定，在理論上，扣除人為因素，其精確度已接近百分之百
    。此外，復有如事實欄所載甲○○所有供施用之第 1級毒品
    海洛因3包（合計毛重6.4公克）、第1級毒品海洛因殘渣袋3
    個（殘渣殘留於塑膠袋內，量微無法析離及秤重）、第 2級
    毒品安非他命2包（合計毛重9.4公克）及甲○○所有供施用
    毒品所用之注射針筒5支、安非他命吸食器2個等物扣案可資
    佐證，足證被告前開自白應與事實相符，堪予信實。第查，
    被告因施用毒品違反毒品危害防制條例案件，經臺灣板橋地
    方法院以89年度毒聲字第3216號裁定送勒戒處所觀察、勒戒
    ，於89年6月5日執行完畢釋放，認無繼續施用毒品之傾向，
    由臺灣板橋地方法院檢察署檢察官以89年度毒偵字第3889號
    為不起訴處分確定；復施用毒品，經同院以89年度毒聲字第
    5920號裁定送勒戒處所觀察、勒戒後，認有繼續施用毒品之
    傾向，再經同院以90年度毒聲字第1718號裁定令入戒治處所
    施以強制戒治，而於91年 3月18日停止戒治付保護管束，並
    於同年 4月23日期滿等情，有該等不起訴處分書及本院被告
    前案紀錄表在卷可稽，其於強制戒治執行完畢釋放後， 5年
    內再犯施用第1、2級毒品之罪，與毒品危害防制條例第23條
    第 2項之規定相符，符合追訴條件，殆無疑問。從而，本件
    事證已臻明確，被告犯行洵堪認定，自應依法論科。
二、按海洛因及安非他命分屬第1 級及第2 級毒品，毒品危害防
    制條例第2 條第2 項第1 款及第2 款定有明文。核被告甲○
    ○所為，係犯毒品危害防制條例第10條第1 項之施用第1 級
    毒品罪及同條第2 項之施用第2 級毒品罪；其持有海洛因及
    安非他命之低度行為，分別為施用之高度行為所吸收，均不
    另論罪；又其先後多次施用海洛因、安非他命之犯行，時間
    緊接，方法相同，各觸犯構成要件相同之罪名，顯係基於概
    括之犯意為之，為連續犯，均應依修正前刑法第56條之規定
    以一罪論，並加重其刑。公訴人對被告於95年3月25日分別
    施用第1級毒品海洛因、第2級毒品安非他命之犯行，雖均未
    據起訴，然此部分與前開已起訴且論罪科刑部分，各具有連
    續犯之裁判上一罪關係，為起訴效力所及，本院自應併予審
    究。又其所犯上開二罪，犯意各別，行為互異，應分論併罰
    。末查被告甲○○前因違反毒品危害防制條例案件，經臺灣
    板橋地方法院以90年度訴字第1088號判決，其中施用第一級
    毒品部分判處有期徒刑10月，施用第二級毒品部分判處有期
    徒刑7月，應執行有期徒刑 1年3月確定；於92年10月29日假
    釋付保護管束，於93年2月3日保護管束期滿，未經撤銷假釋
    ，前開有期徒刑以已執行完畢論，有卷附本院被告前案紀錄
    表1份可按，其受有期徒刑執行完畢後5年以內再犯本案法定
    刑為有期徒刑之上開 2罪，均為累犯，各應依法遞加重其刑
    。
三、又查被告行為後，刑法於94年1月7日修正公布，95年7月1日
    施行，而本件涉及連續犯、累犯及定執行刑之修正：(1)刑法
    第56條連續犯之規定，業於94年1月7日修正公布刪除，並於
    95年7月1日施行，則被告之犯行，因行為後新法業已刪除連
    續犯之規定，此刪除雖非犯罪構成要件之變更，但顯已影響
    行為人刑罰之法律效果，自屬法律有變更，依新法第2條第1
    項規定，比較新、舊法結果，仍應適用較有利於被告之行為
    時法律即舊法論以連續犯（最高法院95年第 8次刑事庭會議
    決議參照）。(2)被告前有上開論罪科刑及執行情形，茲其於
    5 年以內再故意犯本件有期徒刑以上之罪，不論依修正前之
    刑法第47條，或修正後之刑法第47條第 1項之規定，均構成
    累犯，對被告而言並無有利或不利之情形，自不生新舊法比
    較之問題，是依新法第2條第1項前段規定，並考量法律不可
    割裂適用之原則，應依修正前之刑法第47條，論以累犯，並
    加重其刑。(3)修正前刑法第51條第 5款規定：「宣告多數有
    期徒刑者，於各刑中之最長期以上，各刑合併之刑期以下，
    定其刑期，但不得逾二十年。」而修正後刑法第51條第 5款
    規定：「宣告多數有期徒刑者，於各刑中之最長期以上各刑
    合併之刑期以下定其刑期，但不得逾三十年。」比較結果，
    修正後刑法並非較有利於行為人之被告，依修正後刑法第 2
    條第 1項前段之規定，仍應依修正前刑法定其應執行之刑。
    均附此敘明。
四、原審以被告犯罪事證明確，予以論罪科刑，固非無見，惟查
    ：(1)原審未及審酌被告於95年3月25日分別施用第1級毒品海
    洛因、第 2級毒品安非他命之犯行，即有未洽；(2)包裹毒品
    之塑膠袋，因毒品沾附而無法析離，應併依毒品危害防制條
    例第18條第 1項前段規定宣告沒收銷燬之；又「毛重」通常
    即指包含外包裝塑膠袋之毒品重量。惟原審判決一方面對扣
    案之第1級毒品海洛因 2包（合計毛重2.3公克），依上開法
    條宣告沒收銷毀之；另一方面卻對扣案之第 1級毒品海洛因
    殘渣袋3個，將毒品殘渣依毒品危害防制條例第18條第1項前
    段規定宣告沒收銷燬、對外包裝塑膠袋則另依刑法第38條第
    1項第2款之規定宣告沒收，適用法則顯有矛盾，亦有未合。
    被告上訴意旨請求從輕量刑，雖為無理由，惟檢察官上訴意
    旨執前開(1)之事由指摘原判決不當，則為有理由，應由本院
    將原判決撤銷改判，爰審酌被告已有因施用毒品經觀察、勒
    戒後，獲不起訴處分之寬典，猶因施用海洛因、安非他命再
    犯本罪，顯未衷心悛悔，漠視法令之禁制，恣意濫用毒品，
    甚為可訾，兼衡其施用海洛因、安非他命所生危害實以自戕
    健康為主，於他人尚無明顯重大危害及其犯後終能供認無隱
    ，態度良好等一切情狀，分別量處如主文第 2項所示之刑，
    並定其應執行之刑，以示懲戒。
五、扣案之第1級毒品海洛因3包（合計毛重6.4公克）、第1級毒
    品海洛因殘渣袋 3個（殘渣殘留於塑膠袋內，量微無法析離
    及秤重）、第2級毒品安非他命2包（合計毛重 9.4公克），
    分別係查獲之第1、2級毒品，有臺北市政府警察局刑事警大
    隊查獲涉嫌毒品危害防制條例毒品初步鑑驗報告書、臺北縣
    政府警察局刑事警察隊查獲毒品危害防制條例案件初步鑑驗
    報告單、臺北縣政府警察局新莊分局查獲毒品重量鑑定證明
    書各 1紙可憑（94年核退毒偵字第2124號卷第50頁、94年毒
    偵字第4092號卷第16頁、95年度毒偵字第2513號卷第16頁）
    ，均應依毒品危害防制條例第18條第 1項前段規定宣告沒收
    銷燬之。另扣案之注射針筒5支、及安非他命吸食器2個，係
    被告所有供施用毒品犯罪所用之物，業據被告供明在卷，爰
    依刑法第38條第1項第2款之規定宣告沒收。
據上論斷，應依刑事訴訟法第369條第1項前段、第364條、第299
條第 1項前段，毒品危害防制條例第10條第1項、第2項、第18條
第 1項前段，刑法第11條前段、第2條第1項前段、第56條（修正
前）、第47條（修正前）、第38條第1項第2款、第51條第5款（
修正前），判決如主文。
本案經檢察官鄭富銘到庭執行職務。
中    華    民    國    95    年    7     月    31    日
                  刑事第一庭審判長法  官  蔡 長 溪
                                  法  官  林 俊 益
                                  法  官  陳 春 秋
以上正本證明與原本無異。
施用第一級毒品部分如不服本判決，應於收受送達後10日內向本
院提出上訴書狀，其未敘述上訴之理由者並得於提起上訴後10日
內向本院補提理由書（均須按他造當事人之人數附繕本）。
其餘不得上訴。
                                  書記官  李 家 敏
中    華    民    國    95    年    7     月    31    日
附錄：本案論罪科刑法條全文
毒品危害防制條例第10條：
施用第一級毒品者，處六月以上五年以下有期徒刑。
施用第二級毒品者，處三年以下有期徒刑。


司法院資訊處製作；財團法人民間司法改革基金會備份。
